【裁判字號】    95,台上,3571
【裁判日期】    950629
【裁判案由】    常業詐欺
【裁判全文】
最高法院刑事判決            九十五年度台上字第三五七一號
    上  訴  人  甲○○
                        金9 .
                乙○○
                        為30.
                        金9 .
上列上訴人等因常業詐欺案件，不服台灣高等法院中華民國九十
五年四月二十一日第二審判決（九十四年度上訴字第二九九九號
，起訴案號：台灣桃園地方法院檢察署九十三年度偵字第一三○
六一號），提起上訴，本院判決如下：
    主  文
上訴駁回。
    理  由
按刑事訴訟法第三百七十七條規定，上訴於第三審法院，非以判
決違背法令為理由，不得為之。是提起第三審上訴，應以原判決
違背法令為理由，係屬法定要件。如果上訴理由狀並未依據卷內
訴訟資料，具體指摘原判決不適用何種法則或如何適用不當，或
所指摘原判決違法情事，顯與法律規定得為第三審上訴理由之違
法情形，不相適合時，均應認其上訴為違背法律上之程式，予以
駁回。本件上訴人甲○○、乙○○上訴意旨略稱：(一)、甲○○於
歷次警詢及偵審時均坦承犯行，且詳加交代說明，顯有後悔之意
。原判決漏未依刑法第五十七條規定，審酌甲○○之犯罪後態度
及違反義務之程度，猶判處有期徒刑五年六月之重刑，並諭知應
於刑之執行完畢或赦免後令入勞動場所強制工作三年，顯有違背
法令。(二)、監聽譯文未據實翻譯，原判決引用部分多為監聽單位
依自己解讀結論紀錄，不能以之為證據，況內容零亂，不足以證
明乙○○有共犯詐欺犯行。廠商簡正宗於第一審證稱：「被騙的
公司遇到的應該是同一個人」，其他廠商亦為如是證言，足見乙
○○並未參與詐騙行為，林黃翠蘭於警詢及偵查中供稱其可分得
一半金額云云，顯與經驗法則不符，不能作為判決依據。甲○○
、王恭俊於第一審時已證述優立生國際有限公司（下稱優立生公
司）是甲○○經由曹有來介紹認識王恭俊，王恭俊才把優立生公
司讓給甲○○；又王恭俊亦證述曹有來只介紹其與甲○○認識，
其不認識乙○○，其與甲○○接洽轉讓優立生公司過程中沒有看
過乙○○。足證乙○○並未介入，原審認乙○○與甲○○出面洽
購優立生公司，顯與事實不符。(三)、乙○○與甲○○、黃俊賓為
父子，且家裡原從事冷凍食品業，與優立生公司業務有重疊性，
而電話監聽譯文中，亦無乙○○以電話指示甲○○、黃俊賓購貨
事宜，自不得以電話監聽譯文及錄音帶作為不利乙○○之認定。
甲○○經營優立生公司之支票票款有一部分是乙○○存入，乙○
○給甲○○之錢比甲○○交付之貨物價值還高，優立生公司賣貨
所得金錢未分給乙○○，顯見乙○○根本不知甲○○有詐騙他人
情事，自無共同實施詐欺可能。原審認乙○○與甲○○等為常業
詐欺罪之共同正犯，所據僅為監聽譯文，惟監聽譯文為監聽之替
代證據且未據實翻譯，自不得作為認定乙○○犯罪之證據，原判
決遽採為不利乙○○之認定，顯有判決不備理由之違法云云。
惟查：原判決綜核甲○○及已判刑確定之黃俊賓分別在警詢與偵
審時坦承有詐欺、行使偽造私文書之供述，被害公司或廠商承辦
人員李永良等五十八人分別於警詢及偵審中之指述，證人曹有來
在偵查中及第一審之證詞，陳美玉在第一審之證言，林黃翠蘭於
警詢時、偵查中及第一審時之供述，卷附優立生公司籌備處王恭
俊在國泰世華商業銀行股份有限公司帳戶存提往來明細表、優立
生公司設立及變更登記資料、峻呈有限公司機具租賃憑單、金天
水企業股份有限公司客戶資料表、工作日報表、支票及退票理由
單、監視錄影帶翻拍照片、日謚空調電業有限公司等被害公司或
廠商之送貨單或出（銷）貨單、贓物認領保管單、訂購合約單、
優立生公司訂購單及傳真函、客戶貸款繳回簽收單、統一發票、
買賣合約書，「劉勝一」、「林有盛」、「王美秀」、「王順昌
」、「王順發」名片，通訊監察譯文及經甲○○等供認屬實之「
炎記、丸春、優立生」虛設公司詐欺案組織表，扣案如原判決附
表（下稱附表）三所示上訴人等及黃俊賓供本件犯罪所用之物等
證據，並參酌全案其餘卷證資料，本於事實審法院職權之推理作
用，認定甲○○有與黃俊賓、林黃翠蘭及綽號「小張」之成年男
子共同向附表一所示被害人詐欺財物，暨甲○○、黃俊賓、林黃
翠蘭、「小張」、乙○○及綽號「阿日」之成年男子等，共同向
附表二所示被害人詐欺財物等，並均賴以為常業之犯行。因而撤
銷第一審關於上訴人等部分之判決，依牽連犯從一重改判論處上
訴人等共同常業詐欺罪刑（甲○○處有期徒刑五年六月，並於刑
之執行完畢或赦免後，令入勞動場所強制工作三年；乙○○處有
期徒刑三年六月），已詳細說明其理由。對於乙○○辯稱：伊有
在優立生公司及丸春行工作，但沒使用假名，也未幫忙訂貨，公
司都由甲○○處理，伊不知甲○○及黃俊賓如何用化名對外詐購
貨物，支票也是甲○○開給廠商，伊只幫忙賣貨並將賣貨所得匯
回甲○○而已云云，如何之不足採信，亦於理由中詳加說明及指
駁。其採證認事，從形式上觀察，並無違背法令之情形。上訴意
旨對原審之論斷，究有何違背經驗法則或論理法則等違法情形，
亦未依據卷內資料為具體之指摘。且查：量刑輕重係屬事實審法
院得依職權自由裁量之事項，茍已斟酌刑法第五十七條各款所列
情狀而未逾法定刑度，即不得遽指為違法。原判決已詳加論述「
爰審酌被告甲○○……等人之素行、犯罪之動機、目的、手段、
次數，因而所詐取之財物價值甚鉅，致如附表一、二所示之公司
、廠商受有相當程度之損害，嚴重危害交易秩序，並考量被告甲
○○……各涉案情節、次數之輕重，……因而所致生之危害，所
從中獲取之利益及被告等『犯罪後之態度』等一切情狀，分別量
處如主文所示之刑。而查被告甲○○於本件常業詐欺犯行顯然居
於主導之首要地位，並負責支配銷售贓物後所得之款項，且依其
所主謀犯罪之時間及次數，顯具有常業詐欺之犯罪習慣，本院（
指原審法院）認對其有於刑之執行完畢或赦免後，令其入勞動場
所強制工作，接受保安處分之必要，爰依刑法第九十條第一項、
第二項規定，於刑之執行完畢或赦免後，令入勞動場所強制工作
三年」（見原判決第十八頁末五列至次頁第九列），而在法定刑
內量處甲○○有期徒刑五年六月，並諭知於刑之執行完畢或赦免
後，令入勞動場所強制工作三年，顯已斟酌刑法第五十七條各款
所列情形，就甲○○參與本件犯行之罪責程度為依據，而量處與
罪責程度相稱之刑度，自無違背罪刑相當原則或不依刑法第五十
七條規定為科刑輕重標準審酌之違法。又乙○○在原審準備期日
已供承：「原審（第一審）判決所載之通訊監察譯文內容，確係
我與甲○○、黃俊賓之間通話的內容」，復在原審審判期日陳稱
對卷內電話監聽紀錄「沒意見」各等語（見原審卷第八五頁、第
一九五頁）。上訴意旨就卷附通訊監察譯文，並未指明何部分與
通訊監察之錄音內容不相一致之具體情事，僅泛言未據實翻譯云
云，核屬單純之事實爭執，既不涉原判決違背法令之問題，自不
得執為第三審上訴之適法理由。再者，原判決已說明其就案內所
有證據，本於調查所得心證，分別定其取捨，而憑以認定曹有來
於偵查中及第一審時證述其介紹乙○○認識王恭俊，及王恭俊名
義成立之優立生公司以新台幣六萬元讓予乙○○，暨林黃翠蘭於
警詢時及偵查中證述優立生公司負責人係乙○○等情，為可採信
；林黃翠蘭嗣在第一審改稱乙○○不是優立生公司實際負責人云
云，為無可採納等之依據及理由。此係事實審法院採證認事職權
之行使，難謂有違反證據法則、判決不備理由，或應於審判期日
調查之證據而未予調查之情形。茲上訴意旨對原審此部分之論斷
，既亦未依據卷內資料，具體指摘有如何違背法令之情形，徒以
簡正宗於第一審所為語意有欠明確之證詞及林黃翠蘭於警詢時、
偵查中之證言與經驗法則有違，不能據為不利乙○○之認定云云
，係以自己之說詞，復為單純之事實上爭辯，難認係適法之第三
審上訴理由。而原審採取曹有來、林黃翠蘭前揭證述，為認定乙
○○有與甲○○等人共同常業詐欺之論證，當然排除甲○○、王
恭俊於第一審所為渠等經曹有來介紹認識後，王恭俊係將優立生
公司轉讓甲○○，接洽過程中沒有看過乙○○等情之供述，原審
對此部分之論述，雖稍簡略，因尚不足以動搖原判決認定犯罪事
實之基礎，於判決自不生影響，依刑事訴訟法第三百八十條規定
，尚難據為適法之第三審上訴理由。其餘上訴意旨所執各詞，原
判決或已在理由中論斷綦詳，並無上訴意旨所指之違法情形；或
係就原審採證認事之職權行使或與犯罪構成要件無涉之枝節漫為
單純之事實上爭辯，依首開說明，自難認係適法之第三審上訴理
由。上訴人等上訴違背法律上之程式，應予駁回。
據上論結，應依刑事訴訟法第三百九十五條前段，判決如主文。
中    華    民    國  九十五  年    六    月  二十九  日
                      最高法院刑事第十一庭
                          審判長法官  陳  世  雄
                                法官  魏  新  和
                                法官  吳  信  銘
                                法官  徐  文  亮
                                法官  蕭  仰  歸
      本件正本證明與原本無異
                                      書  記  官
中    華    民    國  九十五  年    七    月    四    日
                                                      Ｋ


司法院資訊處製作；財團法人民間司法改革基金會備份。
